臺灣彰化地方法院刑事判決
111年度訴字第593號
公  訴  人  臺灣彰化地方檢察署檢察官
被      告  劉權清



指定辯護人  賴皆穎律師
上列被告因違反毒品危害防制條例案件，經檢察官提起公訴（11
0年度偵字第12688、12689號），本院判決如下：
    主  文
劉權清幫助施用第二級毒品，共貳罪，均累犯，各處有期徒刑陸
月，如易科罰金，以新臺幣壹仟元折算壹日；應執行有期徒刑拾
月，如易科罰金，以新臺幣壹仟元折算壹日。
被訴販賣第二級毒品未遂部分，無罪。
    犯罪事實
一、劉權清基於幫助施用第二級毒品之犯意，於民國110年5月初
    某日、同年5月中旬某日，由謝明志各出資新臺幣（下同）5
    百元，應允受託購買第二級毒品甲基安非他命，劉權清遂與
    謝明志前往，向「林霆霖」（音譯，姓名年籍不詳）購買甲
    基安非他命，劉權清、謝明志取得甲基安非他命後，一起回
    到彰化縣○○鄉○里村○○巷00號即謝明志之住處，分享施用之
    。　
二、案經雲林縣警察局移送臺灣雲林地方檢察署（下稱雲林地檢
    署）呈請臺灣高等檢察署移轉臺灣彰化地方檢察署檢察官偵
    查起訴。　　
    理  由
甲、有罪部分
壹、證據能力之說明：本院據以認定犯罪事實之被告以外之人於
    審判外之陳述，除法律另有規定原則上有證據能力者外，檢
    察官、被告劉權清、辯護人於準備程序時均同意有證據能力
    （本院卷第60頁），亦無人於言詞辯論終結前聲明異議，本
    院審酌各項證據作成時之狀況，認為並無不可信或不適當之
    情事，依刑事訴訟法第159條之5規定，皆有證據能力。其餘
    非供述證據，則不適用傳聞法則，且非公務員違法採證取得
    ，並經本院踐行合法調查，自得作為證據。
貳、認定犯罪事實所憑之證據及理由：上揭犯罪事實，業經被告
    劉權清坦承不諱，核與證人即託購者謝明志於警詢及偵訊之
    證述，主要情節相符；另參照證人謝明志最初於100年間曾
    因施用毒品案件經送觀察勒戒，近期111年間再經送觀察勒
    戒，有其臺灣高等法院被告前案紀錄表附卷可憑（本院卷第
    35-38頁），顯見證人謝明志在110年5月間，應有施用毒品
    之需求；且參被告於110年8月18日上午9時20分許為警採集
    之尿液經送檢驗，安非他命、甲基安非他命俱呈陽性反應，
    有正修科技大學超微量研究科技中心報告日期111年1月12日
    報告編號R00-0000-000號尿液檢驗報告、雲林縣警察局委託
    檢驗尿液代號與真實姓名對照認證單附卷可證（臺灣彰化地
    方檢察署110年度偵字第12688號卷第71-73頁），足見被告
    近期曾施用甲基安非他命無誤，應有取得甲基安非他命之門
    路；各足佐證人之證述可信、以及被告之自白與事實相符，
    俱堪憑採。綜上所述，被告犯行事證明確，可以認定，應依
    法論科。
參、論罪科刑
一、核被告劉權清所為，各係犯刑法第30條第1項、毒品危害防
    制條例第10條第2項之幫助施用第二級毒品罪。被告在不同
    時間幫助證人謝明志購買欲施用之毒品，顯然各起犯意，為
    數行為，應分論併罰。
二、被告前因施用第二級毒品諸案，經本院以109年度易字第167
    號判決判處有期徒刑2月、3月確定，經臺灣雲林地方法院以
    109年度六簡字第5號簡易判決判處有期徒刑3月確定，併經
    本院以109年度聲字第986號裁定定應執行有期徒刑6月確定
    ，於109年12月11日易科罰金執行完畢，有臺灣高等法院被
    告前案紀錄表可憑，其受有期徒刑執行完畢後，5年內故意
    再犯本案有期徒刑以上諸罪，皆為累犯。本案和構成累犯之
    前案，罪質相類，顯見被告對於刑罰之感應效果薄弱，自無
    處以法定最輕本刑仍顯過苛之情形，均應依刑法第47條第1
    項規定，加重其刑。起訴書漏未論以累犯，業經檢察官當庭
    補充並主張應加重其刑，併此敘明。被告為幫助犯，依刑法
    第30條第2項規定，酌減其刑，並先加後減之。
三、按毒品危害防制條例第17條第2項規定：「犯第四條至第八
    條之罪於偵查及歷次審判中均自白者，減輕其刑」。被告本
    件所犯為同條例第10條第2項之罪，不在減刑之列。辯護意
    旨謂被告於偵審自白不諱，應依上述規定減刑云云（本院卷
    第97、105頁），容有誤會。
四、爰以行為人之責任為基礎，審酌被告歷有前述施用毒品科刑
    紀錄（於此不納入素行重複評價），而且是智識程度健全之
    成年人，理應知悉毒品害人不淺，仍幫助謝明志代購毒品再
    一起施用，有所不該；再者，施用毒品本質雖是單純自傷行
    為，然而幫助施用毒品，已有擴散毒品危害的作用，和一般
    幫助犯的惡性相較，大不相同，縱使本院裁量酌予減刑，亦
    不應量處過低之刑；暨斟酌被告坦承犯行，態度良好，及其
    家庭經濟生活狀況等一切情狀，分別量處如主文第一項前段
    所示之刑，並各諭知易科罰金之折算標準，再審酌被告所犯
    本案數罪，其犯罪情節類似、所侵害法益性質相同、各次犯
    行之時間間隔尚短等因素，諭知應執行刑如主文第一項後段
    所示，並諭知易科罰金之折算標準。
乙、無罪部分
壹、公訴意旨另略以：被告劉權清基於販賣第二級毒品以營利之
    犯意，於110年5月4日（檢察官誤載為5月3日）下午9時52分
    至同日下午10時47分止，以通訊軟體LINE之語音通話及文字
    訊息，與有意購買甲基安非他命之謝明志商議售價，被告欲
    以3千元之價格出售數量不詳之甲基安非他命，惟謝明志以
    開價過高為由而拒絕交易，因認被告尚涉犯販賣第二級毒品
    未遂罪嫌。
貳、按：犯罪事實應依證據認定之，無證據不得認定犯罪事實；
    不能證明被告犯罪者，應諭知無罪之判決，刑事訴訟法第15
    4條第2項、第301第1項分別定有明文。檢察官對於起訴之犯
    罪事實，應負提出證據及說服之實質舉證責任，倘其所提出
    之證據，不足為被告有罪之積極證明，或其指出證明之方法
    ，無從說服法院以形成被告有罪之心證，基於無罪推定之原
    則，自應諭知被告無罪判決（最高法院92年台上字第128號
    判例意旨參照）。
參、公訴意旨認被告劉權清涉上述販賣第二級毒品未遂罪嫌，是
    以：被告劉權清之供述、證人謝明志之於警詢及偵訊證述（
    雲林地檢署110年度偵字第6622號卷第182-183頁）、證人謝
    明志行動電話內通訊軟體LINE之對話紀錄截圖（雲林地檢署
    110年度偵字第6463號卷第45-48頁），為主要論據。經查：
一、被告劉權清曾以通訊軟體LINE，與有意購買甲基安非他命之
    證人謝明志商議售價，被告欲以3千元之價格出售數量不詳
    之甲基安非他命，惟證人謝明志以開價過高為由而拒絕交易
    等情，業據被告供承不諱，核與證人謝明志於警詢及偵訊證
    述相符，且有證人謝明志行動電話內通訊軟體LINE之對話紀
    錄截圖可佐，可認屬實。
二、證人謝明志於110年5月4日下午10時26分起至同日下午11時1
    分許，接受警詢製作筆錄（雲林地檢署110年度他字第856號
    卷第13-17頁），旋提供上揭LINE對話紀錄擷圖予警察（該
    份對話紀錄擷圖之擷取時間，詳圖右上方行動電話標示為下
    午11時8分、下午11時9分許）。參以證人於偵訊證稱「該份
    LINE對話紀錄擷圖的『昨天』是指5月3日」等情明確（雲林地
    檢署110年度偵字第6622號卷第182頁），由此可推論對話紀
    錄擷圖裡標示「今天」的對話，發生日期是5月4日。公訴意
    旨所謂「被告開價3千元，證人嫌太貴沒應允」之情節對話
    ，集中在上述LINE對話紀錄擷圖之「說明10、12、13」（編
    碼跳號，沒有11），這些對話內容都落在「今天」的區段，
    也就是110年5月4日下午9時52分至同日下午10時47分止才對
    。公訴意旨卻記載這些對話發生在「110年5月3日」，顯然
    疏謬。而且，證人謝明志於110年5月4日下午10時47分還在
    接受警詢，此時以通訊軟體LINE和被告語音通話34秒（詳說
    明13之擷圖），常理而言，不太可能在警察面前明目張膽應
    允購買，頂多是虛應故事，欠缺購毒真意。
三、至於5月3日（也就是『昨天』）之對話，證人於下午10時21分
    許，傳送藍芽音箱照片予被告，被告隨即於下午10時22分許
    傳訊「你要用換的人家不會收齁」（雲林地檢署110年度偵
    字第6463號卷第46頁），意即拒絕證人以物易毒之提議，況
    且證人於偵訊證稱：「（檢察官問：你傳藍芽音箱的照片是
    什麼意思？）我問他要不要買。（檢察官問：你5月3日有無
    拿到甲基安非他命？）沒有」等語歷歷（雲林地檢署110年
    度偵字第6622號卷第182頁），顯見雙方於5月3日亦無交易
    。
四、另按，關於販賣毒品著手之認定：
  ㈠所謂販賣行為，須有營利之意思，方足構成，刑罰法律所規
    定之販賣罪，類皆為⑴意圖營利而販入，⑵意圖營利而販入並
    賣出，⑶基於販入以外之其他原因而持有，嗣意圖營利而賣
    出等類型。著手乃指實行犯意，尚未達於犯罪既遂之程度而
    言，從行為階段理論立場，意圖營利而販入，即為前述⑴、⑵
    販賣罪之著手，其中⑶之情形，則以另行起意販賣，向外求
    售或供買方看貨或與之議價時，或為其他實行犯意之行為者
    ，為其罪之著手。最高法院107年度台上字第419號判決意旨
    闡釋甚詳。
  ㈡販賣毒品罪之處罰基礎，在於行為人意圖營利，將持有之毒
    品讓與他人，使之擴散蔓延，其惡性表徵在散布之意涵上。
    行為人意圖營利而購入毒品，其主觀上雖認知係為銷售營利
    ，客觀上並有購入毒品之行為，惟仍須對外銷售，始為販賣
    行為之具體實現。例如：行為人意圖營利，⑴因買主之要約
    而購入毒品，或⑵先向不特定人或特定多數人行銷後，再購
    入毒品等情形，就其前後整體行為以觀，前者⑴已與可得特
    定之買方磋商，為與該買方締約而購入毒品行為，已對販賣
    毒品罪所保護之法益形成直接危險，與銷售毒品之實現具有
    必要關聯性；後者⑵則與意圖營利購入毒品後，對不特定人
    或特定多數人行銷之情形無異，均已達販賣毒品罪之著手階
    段，自不待言。有最高法院109年度台上字第4861號判決意
    旨可參。
  ㈢換言之：①行為人已持有毒品，於向外求售，對不特定人或特
    定多數人行銷，或供買方看貨或與之議價之時，販賣毒品行
    為達到著手階段；②行為人還未持有毒品，因買主之要約而
    購入毒品，或先向不特定人或特定多數人行銷後，再購入毒
    品，則於購入毒品時，因為已有擴散蔓延毒品之直接危險，
    販賣毒品行為於此時達到著手階段。不論上述何類型，端視
    最後有無成功交付毒品，判定其行為是否既遂。
五、基此，被告於110年5月4日向證人開價3千元欲出售甲基安非
    他命，固然顯露販賣營利之意，有議價之舉，然而被告於審
    理供稱：「（法官問：你在跟謝明志磋商甲基安非他命交易
    條件時，你手上是否已經有毒品了？）沒有。（法官問：你
    是打算講定之後，再去跟上游拿？）是」等語明確（本院卷
    第59頁），而且檢察官亦未證明被告和證人商議時（不論是
    5月3日、還是5月4日），被告已持有、或與他人共同持有毒
    品，所以只能從有利被告之立場，認定此時被告尚未持有毒
    品。再者，既然雙方最後沒談成交易，被告自然再無營利動
    機向上游購入毒品。簡言之，被告和證人約議交易不成，都
    不符上述①、②的著手標準，勉強只能算是毒品危害防制條例
    未有處罰規定之預備階段行為。
肆、綜上所述，依檢察官所舉之證據，固然足認「被告劉權清與
    有意購買甲基安非他命之證人謝明志議價，欲以3千元出售
    ，惟證人謝明志以開價過高為由而拒絕交易」乙情屬實，但
    此時被告尚未持有甲基安非他命，又無證據明證被告結束對
    話後，旋即向上游購入，顯然未達著手階段。公訴意旨此部
    分既不能證明被告有何販賣第二級毒品未遂犯行，依上揭法
    條規定及說明，應諭知被告無罪判決。
據上論斷，應依刑事訴訟法第299條第1項前段、第301條第1項前
段，毒品危害防制條例第10條第2項，刑法第11條前段、第30條
第1項前段、第2項、第47條第1項、第41條第1項前段第8項、第5
1條第5款，判決如主文。
本案經檢察官施教文提起公訴，檢察官楊閔傑、劉欣雅到庭執行
職務。
中　　華　　民　　國　　111 　年　　11　　月　　1 　　日
                  刑事第一庭   審判長法官  廖健男
                               法      官  胡佩芬
                               法      官  王祥豪
以上正本證明與原本無異。
如不服本判決應於收受判決後20日內，向本院提出上訴書狀，並
應敘述具體理由。其未敘述上訴理由者，應於上訴期間屆滿後20
日內向本院補提理由書(均須按他造當事人之人數附繕本)「切勿
逕送上級法院」。
中　　華　　民　　國　　111 　年　　11　　月　　1 　　日
                               書  記  官  吳芳儀
附錄本案論罪科刑法條全文：
毒品危害防制條例第10條
施用第一級毒品者，處六月以上五年以下有期徒刑。
施用第二級毒品者，處三年以下有期徒刑。